【裁判字號】    90,重上更(四),87
【裁判日期】    901017
【裁判案由】    毒品危害防制條例
【裁判全文】
臺灣高等法院刑事判決                  九十年度重上更(四)字第八七號
    上  訴  人
    即  被  告  戊○○
    指定辯護人  甲○○
右上訴人，因違反毒品危害防制條例案件，不服臺灣台北地方法院，八十五年度訴緝
字第三九一號，中華民國八十七年四月三日第一審判決（起訴案號：臺灣台北地方法
院檢察署八十三年度偵字第一三七三一號），提起上訴，經判決後，由最高法院第四
次發回更審，本院判決如左：
    主      文
原判決關於共同連續販賣毒品部分撤銷。
戊○○共同連續販賣毒品，處無期徒刑，褫奪公權終身。
毒品海洛因包（驗餘淨重壹零柒點肆公克，袋重點肆貳公克）均沒收銷燬。販
賣毒品所得新台幣貳拾萬元沒收。
    事      實
一、戊○○曾犯施用毒品罪，經台灣台北地方法院判處有期徒刑三年六月確定，於民
    國（下同）八十二年七月九日假釋出監，假釋期滿為八十三年七月三十一日，詎
    於假釋期滿前（未成立累犯）之八十三年三月間起（起訴書誤載為五月間起），
    夥同已成年之吳承柏（四十六年十月二十一日生，此部分犯行，未據起訴），共
    同基於營利販賣毒品海洛因之概括犯意，以行動電話000000000號為聯
    絡工具，在台北市○○街口或台北市○○街一三八號八樓之一己○○租住處，先
    後六次，每次一錢重，價格新台幣（下同）一萬元，連續販賣海洛因予丙○○吸
    用，前五次均推由吳承柏交付予丙○○，最後一次係於八十三年六月十五日，由
    戊○○與吳承柏一起在台北市○○街一三八號八樓之一交付毒品海洛因一包予丙○○。戊○○又於同年五月底某日晚上九時許，在台北市○○街一三八號八樓之
    一，以一兩七萬元之價格，販賣一兩之海洛因予丁○○，再於同年六月十五日晚
    上九時許，在上址以七萬元價格販賣海洛因一兩予丁○○。嗣購買者丁○○於同
    年六月十六日下午一時三十分許，經警在台北市○○街五號凱華飯店五０八室查
    獲，當場扣得白色粉末海洛因一包（淨重三十六點五四公克，袋重一點二公克）
    ，並供出其毒品來源而帶同警員，於當日下午二時三十分許，前往台北市○○街
    一三八號八樓之一己○○租住處查獲戊○○，並當場在該址房間傳真機夾層扣獲
    戊○○所有毒品海洛因三包（驗餘淨重壹零柒點肆公克，袋重點肆貳公克）
    ，另查到丙○○，並扣得丙○○於前一日（即八十三年六月十五日）向戊○○、
    吳承柏買受（一錢即三、七五公克）及丙○○先前另向不詳姓名人購入剩餘之海
    洛因壹包（驗餘共淨重捌點玖陸公克，袋重貳點肆公克）。
二、案經台北縣警察局移請台灣台北地方法院檢察署檢察官偵查起訴。
    理      由
一、訊據上訴人即被告戊○○矢口否認有共同連續販賣毒品海洛因犯行，辯稱：丙○○於八十二年八月，就住在我那裡，吃住都是我的，我曾給他錢幫他戒毒，不可
    能賣毒品海洛因給他，且我亦無賣毒品海洛因給丁○○，查獲之毒品海洛因並不
    是我的，並無共同連續販賣毒品海洛因犯行云云。
二、惟查：
  (一)本案係購買者丁○○於八十三年六月十六日下午一時三十分許，經警在台北市○○街五號凱華飯店五０八室查獲，當場扣得白色粉末乙包，並供出毒品來源而帶
    同員警前往台北市○○街一三八號八樓之一己○○住處查獲被告及丙○○，並當
    場在該址房間傳真機夾層查獲被告所有毒品海洛因粉末三包、丙○○身上查獲白
    色粉末一包，此有違反社會秩序維護法案件現場紀錄二份附卷可憑（見警訊卷）
    。而上開白色粉末，經送鑑定結果發現送驗白粉均係海洛因，被告持有之三包部
    分淨重一０七點三四公克（袋重三點四二公克），純度八二點五四％，純質八八
    點六公克，丙○○持有部分淨重八點九六公克（袋重二點三四公克），純度八九
    點六八％，純質淨重八點０四公克，丁○○持有部分驗餘淨重三六點五四公克（
    袋重一點二公克），純度七三點三六％，純質淨重二六點八公克。另證人丁○○
    、丙○○於查獲時所採尿水經送請鑑定結果，均發現有煙毒（嗎啡）反應，有法
    務部調查局八十三年八月三日陸字第八三０八三０九六號、00000000
    號、00000000號檢驗通知書、內政部警政署刑事警察局八十三年六月二
    十七日鑑字第二六五０號鑑驗通知書乙件，憲兵司令部刑事支援中心八十三年九
    月五日鑑驗字第四六七二號鑑驗通知書各乙件附卷足稽（見偵字第一三七三一
    號卷八十至八十六頁）。
  (二)丁○○於警訊時供稱：「共兩次，五月底幾日不詳，北市○○街一三八號八樓之
    一，買一次，買壹兩，價格新台幣柒萬元，另一次是昨天六月十五日下午二十一
    時許，地點同在四平街一三八號八樓之一，買壹兩價格新台幣柒萬元，就是今天
你們（按係指警員）查獲三包，進門左轉辦公室矮櫃下傳真機內。．．．都用行
    動電話000000000跟戊○○聯絡，先以該行動電話聯絡看有沒有貨（海
    洛因），有的話再約定時間、地點、現金買賣」（見警卷八十三年六月十六日調
    查談話筆錄）；丁○○於檢察官偵訊時亦供稱：「跟戊○○買的，七萬元買一兩
    ，買過二次，五月底買過一次，前二天再買一次，在被查獲處買的，．．．去買
    時吳承柏、己○○、戊○○在場，但只有戊○○與我交易」（見偵查卷第八頁反
    面、第九頁）。
  (三)證人丙○○於警訊時供稱：「是向綽號『阿輝』的戊○○及綽號『阿柏』的吳承
    柏所購買的．．．綽號『阿輝』戊○○就是和我一同被警方查獲到場的戊○○（
    經當場指認），綽號『阿柏』的吳承柏詳細年籍、住址我不知道。．．．我和戊○○是舊識，我是打他的行動電話000000000表示我要購買海洛因，再
    由吳承柏將海洛因交給我，從八十三年三月至今共購買六次，每次一錢價格新台
    幣壹萬元，交易地點有時約在台北市○○街巷口，有時約在四平街一三八號八樓
    之一交貨，最近一次是八十三年六月十五日由戊○○和吳承柏親自拿到北市○○
    街一三八號八樓之一把海洛因交給我，也就是被警方查獲的海洛因」（見警卷八
    十三年六月十六日調查談話筆錄）、「在廈門買的，回來後是向吳承柏買的，他
    住花蓮，地址不詳．．．（查獲的毒品是向吳承柏買的？）是的．．．（查獲的
    海洛因）是吳承柏的．．．戊○○的．．．因他們二人是一起的，我認為是吳委
    託張放的，因東西當天是吳帶來的，我以為是吳的．．．（戊○○何時放毒品在
    傳真機？）昨晚十一、二點，．．．張 (即被告) 藏時，吳在場．．．我是透張
    聯絡吳，．．．他不願這樣做，他不直接跟朋友談這個，他都透過吳販賣，是吳
    跟我說的」（見偵查卷第六頁反面、第七頁）、「就是『阿寶』，我向他買過」
    （見偵查卷第六十二頁反面），且被告亦自承其行動電話為000000000
    號（見警卷八十三年六月十六日訊問筆錄）。
  (四)雖證人丙○○對右開毒品之所有人，先後證述不一，於被查獲之初供稱係戊○○
    ，嗣則改稱或係吳承柏，或係戊○○，然丙○○於警局初訊時即供稱係被告與吳
    承柏有共同販賣毒品之犯行，則該毒品究係何人所有，實非買受之丙○○所得知
    悉，因此丙○○就查獲毒品究係何人所有，縱有不同之證詞，亦不影響被告確有
    販賣毒品予丙○○之事實。至丙○○於本院訊問時改稱：未曾向被告購買毒品海
    洛因，是其打電話給戊○○，請他聯絡吳承柏，要吳承柏帶其去買海洛因，戊○○還曾二、三次出錢要幫我戒毒云云，依案重初供，足見其事後翻異前供，僅係
    迴護被告戊○○之詞，不足採信。又證人丁○○嗣後證稱係向吳承柏買受毒品海
    洛因（見偵查卷第六一頁反面），既與其前所供陳者不符，另證人己○○於警訊
    中謂海洛因係丙○○所有等情，無非嗣後迴護被告之詞，均不足採信。吳承柏於
    其被訴販賣毒品予乙○○部分，雖經判決無罪確定（見更三審卷內本院八十七年
    上訴字第一一三六號判決），但此係無何證據認定吳承柏與被告有共同販賣海洛
    因予乙○○（詳如後述），不能執此認定被告未販賣海洛因予丁○○及與吳承柏
    共同販賣海洛因予丙○○。綜上所述；被告確有夥同吳承柏共同連續販賣毒品海
    洛因予丙○○以及單獨販賣海洛因予丁○○之行為。雖本件因被告否認犯罪而難
    查清被告如何販入及於賣出間有何價差，可茲圖利，惟販賣毒品海洛因係屬重罪
    ，被告苟未獲利，焉有可能多次販賣毒品予丙○○及丁○○，被告應有藉販賣毒
    品海洛因而獲利之情事，亦堪認定，本案事證明確，被告否認販賣毒品云云，無
    非卸責之詞，不足採信，其犯行堪以認定。因本案事證已明，證人丁○○並無再
    傳訊之必要，至指定辯護人請求勘驗八十三年六月十七日偵訊錄音帶，及將查扣
    之三組海洛因成分再送鑑定云云，惟查前開偵訊筆錄已記載明確，且查扣之海洛
    因亦已送鑑定，已如前述，故無再勘驗前開錄音帶及送鑑定之必要，附此明。
三、按毒品危害防制條例於八十七年五月二十二日制定公布施行，將原肅清煙毒條例
    有關販賣、施用毒品海洛因之規定，亦納入該條例之中，新修訂之毒品危害防制
    條例第四條第一項係規定：「製造、運輸、販賣第一級毒品（指海洛因、嗎啡等
    ）者，處死刑或無期徒刑；處無期徒刑者，得併科新台幣一千萬元以下罰金」，
    比較修正前即被告行為時原肅清煙毒條例第五條第一項：「販賣、運輸、製造毒
    品，處死刑或無期徒刑」之規定，以修正後之法律為重，依刑法第二條第一項但
    書之規定，應適用較有利於被告之修正前之行為時法。核被告所為，係犯原肅清
    煙毒條例第五條第一項之販賣毒品罪。就六次販賣海洛因予丙○○部分，被告與
    吳承柏間有犯意聯絡與行為分擔，應成立共同正犯。被告先後多次販毒行為，時
    間緊接，犯罪構成要件相同，顯係基於概括之犯意為之，應依連續犯論以一罪。
四、原審就此部分（被告連續施用毒品，已判刑確定），予以論罪科刑，固非無見，
    惟原審未及比較新舊法之規定，且販賣毒品所得二十萬元未依法宣告沒收，又塑
    膠袋一百個並無何證據認定屬被告所有，原判決併予宣告沒收，均有未當，被告
    上訴否認有共同連續販賣毒品海洛因行為，雖無足取，惟原判決既有上開可議之
    處，自應由本院將原判決關於被告共同連續販賣毒品部分撤銷改判。審酌被告犯
    罪之動機、目的、所生危害及其犯罪後之態度等一切情狀，量處無期徒刑，並依
    法宣告褫奪公權終身。查獲毒品海洛因三包（驗餘淨重一０七．三四公克、袋重
    三．四二公克），應依原肅清煙毒條例第十二條前段沒收銷燬之。另被告各次販
    賣毒品所得金錢，共新台幣二十萬元，應依同條例第十三條第一項之規定宣告沒
    收。被告與丙○○、己○○及冒德旺於八十三年六月十六日十四時許，在台北市
    ○○街一三八號八樓之一現場被查獲時，警員在現場查獲之塑膠袋一百個，業據
    己○○於原審及本院訊問時證稱為其所有，足見並非被告所有及供預備販賣海洛
    因所用之物，故依法不得宣告沒收。另在台北市○○街五號凱華飯店五０八室查
    扣之毒品海洛因一包（淨重三十六點五四公兄，袋重一點二公克），係丁○○所
    有，另丙○○所有之海洛因一包（淨重八點九六公克，袋重二點三四公克），依
    丙○○在警訊時之供述，係其被查獲之前一日（即八十三年六月十五日）向被告
    及吳承柏買受而剩餘之海洛因，又據其供述每次購買一錢重即三．七五公克，則
    其餘之毒品海洛因五．二一公克，顯係丙○○向不詳姓名者購入者，上開二包毒
    品海洛因應於丁○○、丙○○涉案部分各自處理，不得在本案被告部分宣告沒收
    銷燬，併此明。
五、檢察官移送最高法院併辦，最指被告另與吳承柏共同販賣海洛因予乙○○（偵字
    八二六八號、二四一七八號及他字第一０六五號），認被告此部分另成立販賣毒
    品海洛因罪，並與前述論罪之犯行有連續犯之裁判上一罪關係云云。經查檢察官
    係依據乙○○於警訊中供稱，向綽號「阿寶」買海洛因，「阿寶」叫吳承柏，戊○○就是我與吳承柏交易時，我拿錢給吳承柏，吳承柏將錢交給戊○○之供詞，
    即簽分被告戊○○及吳承柏共同販賣海洛因偵辦，並將被告部分移送併辦（見他
    字第一０六五號卷第一頁、第三頁、第六頁）。惟乙○○於其涉嫌台灣台中地方
    法院檢察署八十三年偵字第七０六０號肅清煙毒條例案件，在台北縣刑警隊借提
    訊問時供稱：「我都是向綽號『少雄』及『阿寶』等二人購買。．．．我只知綽
    號『阿寶』叫吳承柏，住台北市○○街一八八巷，我也是打他的呼叫器0000
    000呼叫００九，再約定交易的數量、地點，我共向他購買過二次，第一次是
    八十三年三月初，交易地點在台北市○○街一八八巷口由『阿寶』親手給我二塊
    （十八點六兩）海洛因，我付給他新台幣壹佰萬元，第二次交易地點相同，數量
    一塊金額新台幣伍拾萬元，是我本身吸食要用的。」，嗣又供稱：「戊○○就是
    我與吳承柏交易毒品時，我拿錢向吳某買，而吳某即將錢轉交給戊○○外出買貨
    回來交給我，今早勘察合江街之處亦為吳承柏、戊○○二人合住的地方」，嗣於
    檢察官偵查中供證稱：「吳承柏是常去戊○○住處，但二人並未住一起，．．．
    （向吳承柏買）一次，是三月底四月初，有十多萬元，重量不清楚」等語，綜觀
    上開證人乙○○陳稱其向吳承柏買毒品之次數，或一次，或二次，金額或為一百
    萬元，或為十多萬元，故而證人前後所陳，不僅買受毒品之次數不同，且其金額
    甚或有數十萬元之極大歧異。證人乙○○之證言顯有瑕疵，且吳承柏始終堅決否
    認有共同販賣毒品海洛因予乙○○之犯行，而被告如何外出購買毒品回來交付乙○○，經查亦無確切證據足資證明，況吳承柏被訴共同連續販賣毒品海洛因予乙○○部分，業經本院於八十七年七月三十日以八十七年度上訴字第一一三六號判
    決無罪確定在案，有上開判決正本附卷可稽（本院更(三)卷第九十八頁至第一０一
    頁），此外又查無其他確切證據足證乙○○之供述與事實相符，自屬不能證明被
    告此部分犯罪。從而併辦部分與本案論罪科刑部分，即無裁判上一罪之關係，本
    院無從併案審理，乙○○亦無再傳訊之必要，併此明。
據上論斷，應依刑事訴訟法第三百六十九條第一項前段、第三百六十四條、第二百九
十九條第一項前段、原肅清煙毒條例第五條第一項、第十二條前段、第十三條第一項
，刑法第十一條前段、第二條第一項但書、第二十八條、第五十六條、第三十七條第
一項，判決如主文。
本案經檢察官劉斐玲到庭執行職務。
中     華     民     國     九十    年       十       月      十七      日
                             臺灣高等法院刑事第十五庭
                                 審判長法  官  房  阿  生
                                       法  官  雷  元  結
                                       法  官  鄧  振  球
右正本證明與原本無異。
如不服本判決應於收受送達後十日內向本院提出上訴書狀，其未敘述上訴之理由者並
得於提起上訴後十日內向本院補提理由書（均須按他造當事人之人數附繕本）。
                                       書記官  李  麗  花
中     華     民     國     九十    年       十       月     二十三     日
附錄：本案論罪科刑法條全文
原肅清煙毒條例第五條第一項：
販賣、運輸、製造毒品、鴉片或麻煙者，處死刑或無期徒刑。


司法院資訊處製作；財團法人民間司法改革基金會備份。
